【裁判字號】    90,上易,661
【裁判日期】    900530
【裁判案由】    詐欺
【裁判全文】
臺灣高等法院高雄分院刑事判決                      九十年度上易字第六六一號
      上  訴  人
      即  被  告  丙○○
      選任辯護人  洪千琪
右上訴人因詐欺案件，不服臺灣高雄地方法院八十九年度易字第五一三三號中華民國
八十九年十二月十四日第一審判決（起訴案號：臺灣高雄地方法院檢察署八十九年度
偵字第一四六四一號），提起上訴，本院判決如左：
      主      文
上訴駁回。
      事      實
一、丙○○尚無前科，其住所位於高雄市新興區○○○路五九之八號，與乙○○所承
    租位於高雄市新興區○○○路九十六巷四十號房屋三樓鐵皮屋係相連，緣於八十
    八年八月間，乙○○所承租之上址因故失火而波及丙○○所有位於高雄市○○○
    路五九之八號之住所以及隔鄰高雄市○○○路九十六巷三十八號、四十二號、四
    十四號屋舍，乙○○因而涉嫌甲共危險罪而訴訟中，因賠償事宜遲遲未能談妥，
    引起丙○○不滿，竟意圖為自己不法所有，於八十八年十一月七日撥號碼○七─
    0000000號電話至乙○○住處，適乙○○外出，由其岳母梁壬妹接聽，丙
    ○○竟佯稱係前甲共危險案件之承辦檢察官高大方，關心乙○○之案件，要求送
    錢，不然怎麼死都不知道等語，隨即掛斷電話，梁壬妹感覺有異而通知乙○○，
    乙○○不知是否確實高大方檢察官前來關心案情，遂在上開電話裝置錄音機，後
    於八十八年十二月九日中午，丙○○又接續上開犯意，再度打電話給乙○○，並
    由梁壬妹接聽電話，丙○○又佯稱係承辦該甲共危險案之檢察官，而書記官係陳
    其忠，就本案要求賄款新台幣（下同）四十萬元，並佯稱屋主出錢三十萬元，乙
    ○○則必須出錢十萬元，已經很便宜，很照顧了，以假冒檢察官高大方名義索賄
    之詐術而欲詐取十萬元，因乙○○並未答應，且事先錄音，並據以提出告訴，丙
    ○○因而未得逞。
二、案經被害人乙○○訴請法務部調查局南部地區機動組函請台灣高雄地方法院檢察
    署檢察官偵查起訴。
      理      由
一、訊據上訴人即被告丙○○雖坦承有以檢察官名義打電話給告訴人索賄之事實不諱
    ，惟矢口否認有何詐欺犯行，辯稱：我並無為自己不法所有之意圖，我只是要提
    醒他，應該去與受災戶和解，因為告訴人認得我的聲音，所以告訴人不可能上當
    ，何況檢察官也不可能去取款，所以告訴人不可能陷於錯誤，而有交付財物之情
    事發生等語。
二、經查：
（一）右揭事實，業據被告丙○○於法務部調查局南部地區機動組調查、檢察官偵查
      、以及原審審理時坦承不諱，並經告訴人乙○○於法務部調查局南部地區機動
      組調查及偵查、原審時指述之情節相符，並有勘驗筆錄、電話錄音譯文在偵查
      卷可考。
（二）告訴人最初並不知道本件係被告所為，此觀之告訴人於八十九年三月一日之調
      查筆錄甚明，因此被告假冒檢察官之名義向告訴人詐欺取財，再利用告訴人不
      認識之第三人前去取款，告訴人有被詐財之可能及危險，且告訴人並不認得被
      告之聲音，否則告訴人向法務部調查局南部地區機動組檢舉時，即可逕行對被
      告提出詐欺之告訴，何必過濾可疑之人，又進行錄音比對。
（三）被告既然假冒檢察官之名義向告訴人詐欺取財，其目的無非係圖得自己不法之
      所有，並非意圖為第三人不法之所有，甚為明顯，因此被告於本院所辯，顯係
      卸責之詞，不足採信。本件事證明確，被告詐欺取財未遂犯行，堪以認定。
三、核被告所為，係犯刑法第三百三十九條第一項、第三項之詐欺取財未遂罪，被告
    已著手其詐欺取財行為之實施，而未達到其目的，為未遂犯，應依刑法第二十六
    條前段規定，減輕其刑。被告先後二次以電話要求索賄，係為達同一詐欺取財之
    接續行為，為接續犯，應僅論以單純一罪。
四、原審以被告罪證明確，因予適用刑法第三百三十九條第一項、第三項、第二十六
    條前段、罰金罰鍰提高標準條例第一條之規定，並審酌被告信口雌黃、假冒檢察
    官名義招搖騙財，損害司法威信，本不應寬待，惟念其尚無前科，且犯罪之動機
    無非係因其住屋因告訴人之失火行為而受損，告訴人迄今均未加以賠償，索討無
    效下因一時情急而出此下策，惡性尚非巨大，及其犯罪目的、手段，犯罪時所受
    之刺激及其品性、生活狀況、智識程度、犯罪所生之損害，及犯罪後態度等一切
    情狀，量處有期徒刑八月，認事用法核無違誤，所處之刑亦屬適當。被告上訴意
    旨，否認犯罪，指摘原判決不當云云。惟查：被告右開詐欺取財未遂之事實，業
    據被告於調查局、偵查及原審時坦承不諱，被告假冒檢察官之名義向告訴人詐欺
    取財，其目的無非係圖得自己不法之所有，並非意圖為第三人不法之所有，而告
    訴人當初並不認得被告之聲音，否則告訴人向法務部調查局南部地區機動組檢舉
    時，即可逕行對被告提出詐欺之告訴，告訴人最初並不知道本件係被告所為，因
    此被告假冒檢察官之名義向告訴人詐欺取財，再利用告訴人不認識之第三人前去
    取款，告訴人有被詐財之可能及危險，足見被告上訴，為無理由，應予駁回。
據上論斷，應依刑事訴訟法第三百六十八條，判決如主文。
本案經檢察官陳惠珠到庭執行職務。
中    華    民    國         九十       年      五      月     三十     日
                              臺灣高等法院高雄分院刑事第七庭
                                  審判長法官  王光照
                                        法官  黃憲文
                                        法官  黃壽燕
右正本證明與原本無異。
不得上訴。
                                      書記官  蘇恒仁
中    華    民    國         九十       年      六      月      一      日
附錄本判決論罪科刑法條：
刑法第三百三十九條第一項、第三項：
  意圖為自己或第三人不法之所有，以詐術使人將本人或第三人之物交付者，處五年
  以下有期徒刑、拘役或科或併科一千元以下罰金。
  前二項之未遂犯罰之。
                                                                      Ｈ


司法院資訊處製作；財團法人民間司法改革基金會備份。
